【裁判字號】    99,上易,234
【裁判日期】    990427
【裁判案由】    竊盜
【裁判全文】
臺灣高等法院高雄分院刑事判決         99年度上易字第234號
上  訴  人
即  被  告    丙○○
上列上訴人因竊盜案件，不服臺灣屏東地方法院98年度易字第11
15號中華民國99年1 月11日第一審判決（起訴案號：臺灣屏東地
方法院檢察署98年度偵字第6817號），提起上訴，本院判決如下
：
    主  文
上訴駁回。
    事  實
一、丙○○於民國（以下同）96年間因恐嚇案件，經臺灣臺南地
    方法院以96年度簡字第3003號判處有期徒刑3 月，減為有期
    徒刑1 月又15日確定，於96年11月22日易科罰金執行完畢，
    猶不知悔改，與甲○○（由臺灣屏東地方法院檢察署以98年
    度偵字第8288號另行偵辦）及姓名不詳綽號「阿根」、「阿
    雄」之成年男子共同意圖為自己不法之所有，本於加重竊盜
    之犯意聯絡，於98年9 月14日上午6 時許，由丙○○駕駛車
    牌號碼HA-8295 號自小客車搭載甲○○、「阿根」、「阿雄
    」，自高雄縣鳳山火車站出發前往屏東縣內埔鄉○○村○○
    路48巷巷口（龍泉海軍陸戰隊營區旁）等待，嗣同日7 時30
    分許，其等見乙○○外出購買早餐，乃推由「阿根」進入乙○○住處行竊，甲○○在巷口把風，丙○○及「阿雄」則留
    在車上將車停放在路旁把風。「阿根」至乙○○位於屏東縣
    內埔鄉○○村○○路48巷9 號住處，由該址後方空屋旁樓梯
    上樓，再爬至乙○○住處2 樓，以其自備客觀上足以傷害人
    之生命、身體之不詳兇器，先破壞鋁窗及玻璃，再沿2 樓鐵
    梯至1 樓破壞後鐵門之鐵條後進入屋內，竊取乙○○所有置
    放住處抽屜及衣櫥之現金新臺幣（下同）350 萬元。丙○○
    見「阿根」拿行李袋步出巷口，知其得手，立即開車搭載「
    阿根」、「阿雄」及甲○○離去，載返鳳山火車站時，甲○○交付40萬元予丙○○，交付40萬元予「阿雄」，剩餘270
    萬元則由「阿根」及甲○○朋分花用。嗣於同日9 時許，乙○○返家發覺遭竊報警處理，為警循線於98年9 月15日查獲
    丙○○，扣得贓款只剩10,440元及行動電話1 支，始悉上情
    。
二、案經屏東縣政府警察局內埔分局移送臺灣屏東地方法院檢察
    署檢察官偵查起訴。
    理  由
壹、証据能力部分：
    按傳聞法則之重要理論依據，在於傳聞證據未經當事人之反
    對詰問予以核實，乃予排斥，惟若當事人已放棄對原供述人
    之反對詰問權，於法院審判時表明同意該等傳聞證據可作為
    證據，基於證據資料愈豐富，愈有助於真實發現之理念，並
    貫徹刑事訴訟法修法加重當事人進行主義之精神，確認當事
    人對於證據能力有處分權之制度，傳聞證據經當事人同意作
    為證據，法院認為適當者，亦得為證據；另當事人於調查證
    據時，對於傳聞證據表示「沒有意見」、「對於證據調查無
    意見」，而未於言詞辯論終結前聲明異議，應視為已有將該
    等傳聞證據採為證據之同意，刑事訴訟法第159 條之5 定有
    明文。本件檢察官、被告丙○○於審理時就本判決引用之各
    項證據資料如屬審判外之言詞或書面陳述，知有刑事訴訟法
    第159 條第1 項不得為證據之情形，只爭執証明力，對証据
    能力方面並未於言詞辯論終結前聲明異議，審酌上開證據資
    料作成時之情況，並無任何違法取證之不適當情形，且對於
    被告丙○○涉案之事實具有相當之關聯性，依刑事訴訟法第
    159 條之5 規定，認具有證據能力。
貳、實體部分：
一、訊之被告丙○○矢口否認有何參與加重竊盜犯行，辯稱：我
    沒參加竊盜，0000000000、0000000000號行動電話是我使用
    ，當天是甲○○打電話約我，要我開車載他們去內埔買健康
    食品，我們約在鳳山火車站見面，約9 月14日上午7 時30分
    到達內埔，之後我就在車上睡覺，後來甲○○拿了40萬元給
    我，他之前沒有跟我說要去偷東西，我不知道40萬元是偷來
    的，已經花到剩1 萬多元了云云。惟查：
（一）上開事實，業據證人即被害人乙○○於警詢中陳稱：98年
      9 月14日早上7 時30分許我外出買早餐，9 時許返家就發
      現遭竊，竊賊是從後面空屋旁樓梯上樓，爬至我家2 樓破
      壞鋁窗及玻璃，再沿2 樓鐵梯到1 樓破壞後鐵門鐵條進入
      行竊，共竊走350 萬元，這是要購買軍人儲蓄券用的等語
      明確（見警卷第9 至10頁），核與証人即共同被告甲○○
      於偵訊及原審審理陳稱：因為我欠人家錢，「阿根」是錢
      莊討債的人，他於98年9 月11日問我要不要賺錢，他說他
      要偷錢，要我把風，我沒有車子，被告有車子，我知道他
      欠地下錢莊及當鋪錢，所以問被告要不要賺錢，他說他欠
      錢莊錢所以要去，我是用0000000000號行動電話與被告聯
      絡，有約出來當面講，我有告訴他這個是犯法的，跟他說
      要去闖空門要他開車，他說願意。98年9 月14日「阿根」
      約我們在鳳山火車站見面，我和被告6 時5 分許到達，「
      阿根」、「阿雄」就上車，大約開了50分鐘到龍泉的陸戰
      隊營區，我們在巷子裡停車，等到被害人走出來，「阿根
      」就叫我跟蹤被害人，「阿根」則下車行竊，被告在車上
      沒有下車。「阿根」約行竊50分鐘，我則繼續在路口守候
      ，他背一個背包出來，說有好多錢，被告分得40萬元、「
      阿雄」分得40萬元，我積欠「阿根」30萬元，所以扣除後
      只分到10萬元等情相符（偵卷第50至54頁，原審卷第58至
      61頁）。查証人即共同被告甲○○與被告丙○○係屬舊識
      ，並無怨隙，且亦自白自己犯行，衡情當無歷次均誣指被
      告之理，其上開證詞應可採信，足見被告丙○○確實知悉
      此行係要不法取財，乃為行竊而參與犯罪之分工。
（二）本院審理時証人甲○○仍陳稱：「（問：龍泉海軍陸戰隊
      營區旁這件竊盜350 萬元的現款竊盜案，是誰起意要偷竊
      的？）答：這件是由一位戴健雄他在賣濾水器，他與我及
      阿根說有一位宋伯伯他家至少放有十幾萬、七、八萬元，
      阿根在九月十三日打電話給我說我們去偷好不好，他說去
      龍泉」「（問：你所謂的偷是指要去宋伯伯那裡？）答：
      阿根跟我說附近還有幾個目標，包括宋伯伯在內，附近還
      有幾個目標」「（問：你到龍泉去偷竊宋伯伯的錢，為何
      要邀丙○○一同前往？）答：當時我沒有車子，丙○○有
      開自用轎車載客，我告訴丙○○問他要不要賺錢，他說要
      ，我們約在九月十四日上午五點以前打電話給我，丙○○
      結果是在凌晨三點打一次，我說太早了，後來他在近上午
      五點多再打一次，因為我沒有車子他有車子，所以我們去
      龍泉偷一定要他載」「（問：到龍泉的時候，丙○○是否
      知道你與阿根這趟就是要去偷竊？）答：稍微有點知道，
      因為我有透露一點消息給他，我有跟他說賺的錢是非法的，
      問他要不要賺」「（問：偷竊乙○○的錢，前後滯留偷竊
      現場多久？）答：我們是六點五分至十分左右到宋伯伯家
      附近，大約是在四十分鐘近七點五十分至八點離開」等語
      （見99年4 月13日本院審判筆錄）。是被告丙○○應知悉
      是要前往賺非法的錢即竊盜他人財物。
（三）被告丙○○使用之0000000000、0000000000號行動電話與
      共同被告甲○○使用之0000000000號行動電話於案發前一
      日即98 年9月13日有4 次之通話記錄；又被告於98年9 月
      14日凌晨3 時48分許及4 時51分許以其使用之0000000000
      號行動電話撥打共同被告甲○○使用之0000000000號行動
      電話各1 次一節，有被告使用之0000000000、0000000000
      號行動電話及共同被告甲○○使用之0000000000、000000
      0000號行動電話通聯紀錄附卷可稽（偵卷第35至43 頁 ，
      原審卷第22至37頁），顯見被告丙○○與共同被告甲○○
      在案發之前聯繫亟為頻繁，其等最後2 次通話甚至在深夜
      時分，而本案共犯集結時間在98年9 月14日上午6 時許，
      可見被告丙○○與共同被告甲○○幾乎徹夜未眠，足徵上
      開頻繁之聯絡應係共謀商議本案無誤。再者，於98年9 月
      14日8 時22分許至同日8 時28分許，在短短6 分鐘左右，
      共同被告甲○○以其使用之0000000000號行動電話撥打被
      告使用之0000000000號行動電話4 次一情，亦有前揭通聯
      紀錄在卷可憑，顯見其等於案發當時聯絡甚為密接、急切
      ，倘若被告丙○○就案情全屬不知，豈可能與共同被告甲○○為如此密集之聯絡，益徵其等上開聯繫應屬告知行竊
      進度及把風接應之舉，被告丙○○辯稱未參與犯罪，不足
      採信。
（四）證人即被告配偶林秀金於警詢證稱：被告於98年9 月14日
      下午2 時許給我3 萬元，叫我拿去繳房租、水電、電話費
      ，我就去繳費，並購買物品，現在剩下4,440 元等語明確
      （見警卷第13至14頁），又犯罪翌日即98年9 月15日在被
      告身上僅扣得6,000 元，顯見被告丙○○分得之40萬元贓
      款，於1 日之內僅剩1 萬餘元，幾近花用完畢，其倘非知
      悉40萬元係屬來路不明之贓款，豈有花用如此迫切之理，
      此應係被告擔心日後為警查獲起出贓款，故乃儘速花用完
      畢逃避查扣之舉。況被告丙○○分得40萬元高額贓款，並
      非數千元之計程車資，如係單純擔任司機搭載共同被告甲○○等人至現場，對犯罪之實施沒有分工之貢獻，豈可能
      輕易朋分此筆高額款項達40萬元，被告丙○○若無參與竊
      盜犯罪，豈有任意收受40萬元不明款項之理，又豈敢於收
      受後於1 日內立即花用幾近殆盡，足徵被告丙○○確有參
      與犯罪之謀議、分工，嗣後分贓無誤。
（五）另參以證人桑美芳於警詢證稱：我住48巷2 號，因為48巷
      是死巷，所以沒看過的車輛我會注意，當天我看見車牌號
      碼HA-8295 號自小客車停在48巷7 號旁，車頭朝向外面道
      路等語（警卷第16至17頁）；證人顏昭雄於警詢證稱：我
      住48巷4 號，乙○○住我家斜對面，距離約8 公尺，當日
      我看見車牌號碼HA-8295 號小客車逆向停在我家附近等語
      （警卷第18至19頁）；及證人黃金泰於警詢證述：我住48
      巷7 號，乙○○距離我家約7 公尺，中間隔著一間空屋，
      當日7 時許我發現巷口有1 個人一直來回徘徊，之後我出
      去買早餐，7 時40分返家時看到該名男子站在巷口，車牌
      號碼HA-8295 號自小客車則車頭朝外逆向停放在我住處旁
      等情明確（警卷第20至22頁），足徵被告丙○○駕駛上開
      車輛停放在48巷路旁有相當之時間，否則豈有附近鄰居均
      能清楚指認之理，被告丙○○在該處停車把風等候「阿根
      」及甲○○多時，該處距離被害人住處僅數公尺，且被告
      丙○○與共同被告甲○○曾多次以行動電話聯繫，業如前
      述，足徵被告丙○○係長時間停車等候並保持清醒，應知
      悉「阿根」及甲○○從事何事，其辯稱不知情及睡覺云云
      ，顯屬不實，況被告丙○○特意將車頭朝外逆向停放預作
      駛離之準備，益見其確有擔任把風之犯罪分工無誤。
（六）又被告丙○○業於警詢坦承：「當日早上甲○○打電話約
      我於6 時許在鳳山火車站集合，我駕駛車號HA-8295 號自
      小客車從鳳山火車站搭載共同被告甲○○及「阿根」、「
      阿雄」至被害人住處，由「阿根」進入行竊，甲○○在巷
      口把風，我和「阿雄」留在車上停在營區路旁等待，看被
      害人是否回去，等了約30分鐘，看「阿根」從巷子走出來
      ，拿了一個行李袋，我就開車載「阿根」及甲○○離開返
      回鳳山火車站，然後各自分散，是甲○○提議至被害人家
      中行竊，我分得40萬元」「是甲○○提議，有甲○○及綽
      號阿根下車行竊，我跟綽號阿雄留在車上，甲○○下車至
      被害人乙○○門口看是否在家，發現被害人乙○○騎腳踏
      車從巷口出去，然後我跟綽號阿雄就開車跟蹤被害人，跟
      蹤到半路之後，我們就掉頭回去到龍泉海軍陸戰隊路旁等
      被害人是否回去，等到約半小時許，然後綽號阿根從巷子
      出來，並拿一個行李袋，之後他們就上我車子返回鳳山火
      車站，然後我們就各自分散」等語明確（警卷第3 至8 頁
      ），觀之被告丙○○前科素行，其有竊盜、幫助恐嚇取財
      之財產犯罪前科，故有受刑事訴追及審判之經驗，倘若確
      無其事，豈有任意自白陷己於罪之理，足徵被告丙○○嗣
      後翻異辯稱：未參與犯罪云云，非屬實情。況被告丙○○
      業於原審審理供稱：甲○○打電話叫我去他家，他說9 月
      14日要去內埔把風，問我有沒有空，我說可以，我去之前
      就知道甲○○要去偷東西等語明確（見原審卷第62頁），
      顯見被告出發之前即已知悉要至內埔行竊，其後又提供車
      輛搭載共同被告甲○○及「阿根」、「阿雄」至被害人住
      處，並留在車上把風，益徵其確有犯罪之分工無誤，被告
      丙○○辯稱：未參與行竊云云，無可採信。
（七）此外復有偵查報告、扣押筆錄、扣押物品目錄表、刑案現
      場測繪圖、監視錄影光碟翻拍照片等資料附卷可稽，及被
      告所有之行動電話1 支、贓款6,000 元、其配偶持有之贓
      款餘額4,440 元扣案可資佐證，足徵被告丙○○確有於上
      開時地夥同甲○○、「阿根」、「阿雄」結夥攜帶兇器破
      壞門扇及安全設備竊盜之事實無誤。
    綜上所述，因被告丙○○已自承：「甲○○下車至被害人乙○○門口看是否在家，發現被害人乙○○騎腳踏車從巷口出
    去，然後我跟綽號阿雄就開車跟蹤被害人，跟蹤到半路之後
    ，我們就掉頭回去到龍泉海軍陸戰隊路旁等被害人是否回去
    ，等到約半小時許，然後綽號阿根從巷子出來，並拿一個行
    李袋，之後他們就上我車子返回鳳山火車站，然後我們就各
    自分散」等語，被告丙○○並分得40萬元，足証被告丙○○
    看見被害人乙○○離家出去後，還開車跟蹤被害人，跟蹤到
    半路之後，就掉頭回去到龍泉海軍陸戰隊路旁被害人丙○○
    住宅旁把風，其確有參與該竊盜之把風並分贓，事證明確，
    被告丙○○所辯係卸責之詞，不足採信，其犯行已堪認定。
二、按刑法上所謂結夥3 人以上係指有共同犯罪之故意，結為一
    夥而言。把風行為，在排除犯罪障礙，助成犯罪之實現，在
    合同意思範圍內分擔犯罪行為之一部，故亦係共同正犯而應
    計入結夥之內（最高法院72年度台上字第3201號、76年度台
    上字第6676號判決意旨參照）。又事前同謀，事後分贓，並
    於實施犯罪之際，擔任在外把風，顯係以自己犯罪之意思而
    參與犯罪，即應認為共同正犯，司法院院字第2030號解釋可
    供參照（最高法院95年度台上字第3886號判決意旨參照）。
    本件被告丙○○事前即知悉此行係為行竊，並同意擔任司機
    及把風之工作，復於共同被告「阿根」入內行竊時，與共同
    被告甲○○及「阿雄」在附近路邊負責把風，注意被害人是
    否返回，且於事後分得竊盜之款項40萬元，是被告丙○○事
    前既有參與謀議，竊盜時並在附近與另2 名共同被告分擔實
    施竊盜行為之把風工作，事後並因而分得竊盜之款項，應認
    其有共同參與本件竊盜被害人之犯行，係分擔犯罪行為之一
    部，是被告丙○○及共同被告甲○○、「阿雄」2 人自均應
    計入結夥人數之內。又門扇專指門戶，窗戶則屬防盜之安全
    設備（司法院73年廳刑一字第603 號意旨參照），是共同被
    告「阿根」破壞被害人之後鐵門及鋁窗、玻璃，即屬毀壞門
    扇及安全設備。被害人之後鐵門及鋁窗玻璃遭到毀壞，顯非
    能徒手為之，足徵共同被告「阿根」必定持有尖銳、堅硬之
    不詳工具始能毀壞鐵門及鋁窗玻璃，該不詳工具既能毀壞金
    屬及玻璃，客觀上自足以對人之生命、身體造成危害，應屬
    兇器無訛。是核被告丙○○夥同甲○○、「阿根」、「阿雄
    」3 人以上持不詳工具毀壞門扇及安全設備竊盜之所為，係
    犯刑法第321 條第1 項第2 款、第3 款、第4 款之加重竊盜
    罪。被告丙○○與甲○○、「阿根」、「阿雄」有犯意聯絡
    及行為分擔，均為共同正犯。被告丙○○於96年間因恐嚇案
    件，經臺灣臺南地方法院以96年度簡字第3003號判處有期徒
    刑3 月，減為有期徒刑1 月又15日確定，於96年11月22日易
    科罰金執行完畢，此有臺灣高等法院被告前案紀錄表1 紙附
    卷可稽，其於有期徒刑執行完畢後，5 年以內故意再犯有期
    徒刑以上之罪，為累犯，應依法加重其刑。
三、原審適用刑法第28條、第321 條第1 項第2 款、第3 款、第
    4 款、第47條第1 項、第38條第1 項第2 款規定，並審酌被
    告丙○○素行非佳，學歷為高職畢業，正值壯年，智識程度
    中等，結夥3 人以上攜帶兇器毀壞門扇及安全設備竊盜，竊
    得金額高達350 萬元，犯罪所得甚鉅，被害人損失甚為鉅大
    ，行徑嚴重破壞治安，其分得贓款40萬元後，1 日之內即花
    用剩下10,440元，未能賠償被害人損害，惡性非輕，犯罪後
    否認犯行，態度不佳等一切情狀，量處有期徒刑1 年6 月。
    扣案行動電話1 支，為被告丙○○所有供犯罪聯絡之用，業
    據其供明在卷，應依刑法第38條第1 項第2 款之規定宣告沒
    收。並說明其餘扣案物品，或屬贓款，或屬贓款所購之物，
    或與犯罪無關，均非被告所有供犯罪所用之物，自不得宣告
    沒收，又共同被告「阿根」持以行竊之不詳工具，尚乏證據
    證明為被告或共同被告甲○○、「阿根」、「阿雄」所有，
    亦不為沒收諭知之理由。經核原判決認事用法並無不合，量
    刑亦屬適當，被告丙○○上訴否認竊盜，為無理由，應予駁
    回。
據上論結，應依刑事訴訟法第368 條，判決如主文。
本案經檢察官林應華到庭執行職務。
中    華    民    國    99    年    4     月    27    日
                  刑事第八庭    審判長法  官  洪兆隆
                                      法  官  郭玫利
                                      法  官  張盛喜
以上正本證明與原本無異。
不得上訴。
中    華    民    國    99    年    4     月    27    日
                                      書記官  黃一秋
附錄本件判決論罪科刑法條：
中華民國刑法第321條
犯竊盜罪而有左列情形之一者，處6 月以上、5 年以下有期徒刑
：
一、於夜間侵入住宅或有人居住之建築物、船艦或隱匿其內而犯
之者。
二、毀越門扇、牆垣或其他安全設備而犯之者。
三、攜帶兇器而犯之者。
四、結夥三人以上而犯之者。
五、乘火災、水災或其他災害之際而犯之者。
六、在車站或埠頭而犯之者。
前項之未遂犯罰之。

司法院資訊處製作；財團法人民間司法改革基金會備份。
